【裁判字號】    98,交抗,2178
【裁判日期】    980918
【裁判案由】    違反道路交通管理處罰條例
【裁判全文】
臺灣高等法院交通事件裁定            98年度交抗字第2177號
抗  告  人
即受處分人  甲○○
上列抗告人即受處分人因違反道路交通管理處罰條例案件，不服
臺灣士林地方法院，中華民國98年7月31日所為裁定（98年度交
聲字第546、547號），提起抗告，本院裁定如下：
    主  文
抗告駁回。
    理  由
一、原裁定意旨略以：異議人即受處分人甲○○騎乘其所有車牌
    號碼CRF-656 號重型機車 (下稱系爭機車)於民國98年3月20
    日下午1時28分許，行經臺北市○○街170巷口，為警逕行舉
    發其有「闖紅燈」及「違反道路交通管理處罰條例之行為，
    拒絕停車加速逃逸」之違規，爰依違反道路交通管理處罰條
    例第53條第1項、第60條第1項等規定，分別裁處罰鍰新臺幣
    （下同）1,800元、3,000元，並依同條例第63條第1項第1款
    、第3款，各計違規點數3點、1 點。然異議人辯稱：伊於上
    開間騎乘系爭機車行經上開地點交岔路口，通過路口時燈光
    號誌為黃燈變紅燈，行人穿越道為綠燈，因紅燈不能騎車，
    伊便下車牽著機車通過路口後再繼續騎乘，並無騎機車闖紅
    燈之行為；舉發員警藏身在距離交岔路口約10餘公尺之電線
    桿後方，員警無法看到伊牽行機車之情形，致誤認伊騎機車
    闖紅燈，伊並未看見員警攔停，亦無明知員警攔查而加速逃
    逸云云。受處分人不服裁決聲明異議，經調查後認原處分機
    關所為之裁罰核無違誤，而駁回受處分人之聲明異議等語。
二、本件抗告意旨略以：證人即舉發警員蔡俊良於原審供稱係於
    東新街，距離路口燈光號誌約20公尺處執勤，而證人即廟公
    姜仁善於法官現場勘查時已證述交警從未於該處取締違規，
    原審竟採信警員不實之語，似有袒護強權之虞，懇請鈞院撤
    銷原裁定，更為適當之裁定云云。
三、經查：
  (一)按警員之舉發交通違規，是道路交通管理處罰條例所規定之
    職權行使，該職權行使有立法機關之授權，掣單舉發違反道
    路交通管理處罰條例所列之違規事實，本質上為行政處分，
    係公務員基於職務上之權力，依法就特定之具體事件所為之
    具公法上效果之單方面行政行為，基於公務員為公法上行為
    具有公信力之原則，該行政行為當可被推定為真正，其據以
    依法處分之事實認定亦為正確無誤。本此公信原則，乃立法
    者賦予行政機關制定違反道路交通事件統一裁罰標準及處理
    細則，使執勤警員得當機處分以達其維護交通秩序、安全之
    行政目的，又因執行職務之公務員，通常多具有一定之考選
    資格與專業訓練，且其執法之對象係不特定之大眾，故其立
    場經立法機關推定，應具有客觀、中正與公平之特質，而無
    故意偏頗之虞。次按證據之取捨及認定事實，乃法院自由裁
    量職權之行使，又證人所為之證述是否可採，為法院依經驗
    及論理法則判斷其證明力為何而得否採擇之心證層次，茍基
    於吾人日常生活之經驗，而未違背客觀上應認為確實之定則
    ，並已敘述其何以為此一判斷之理由，即不能指為違法。又
    證人於法庭經具結程序後，即負有據實陳述之義務，倘有違
    反則須承擔偽證罪之罪責，是證人經具結後所為之證言，已
    屬有證據能力之證據之一。
  (二)查抗告人於上揭時、地之違規事實，業經原審法院審酌個案
    具體情狀，以證據調查方法，進行必要之調查，傳訊證人即
    臺北市政府警察局南港分局同德派出所警員蔡俊良於原審訊
    問時具結後，就當日所見抗告人違規情形為證述；復據證人
    姜仁善證稱：警員是取締闖東新街、東新街170 巷交岔路口
    之紅燈，伊聽到警員吹哨知道有人被取締違規，但並未實際
    看到員警舉發之過程等語 (見原審卷第41頁)， 足徵警員係
    針對東新街、東新街170 巷之交岔路口取締闖紅燈違規，衡
    情警員若站在受處分人所指地點，因看不見路口無從執行取
    締勤務，員警實無可能站在該處，且證人姜仁善既未全日在
    路旁觀察員警取締違規過程，其並證稱並未看見本件違規情
    形，自無從依姜仁善之證述，為有利於受處分人之認定。又
    受處分人之居所為「東新街170巷7弄20號5 號」，與證人蔡
    俊良證稱受處分人看見警員稍作停頓，隨即加速騎入東新街
    170巷7弄內，員警上前追趕，受處分人停在進入該巷弄20號
    建物前並鑽入門內，員警尚聽到跑上樓梯之聲音等情相符 (
    見原審卷第19頁)。 證人蔡俊良為取締交通違規之公務員，
    其為達維護交通秩序、安全之行政目的而依法執行公權力，
    與抗告人素不相識，衡情當無甘冒須負擔刑事責任之風險，
    故意誣指抗告人違規之必要；且舉發警員於司法審查之訴訟
    程序上立於證人之地位而證述其當時親身目擊及見聞之交通
    違規行為經過，屬於法定證據方法之一之人證證述，於法有
    據。此外，尚有臺北市政府警察局北市警交字第AEX459298
    、AEX459299 號舉發違反道路交通管理事件通知單、臺北市
    交通事件裁決所北市裁罰字第裁22-AEX459298、22-AEX4592
    99號違反道路交通管理事件裁決書及臺北市政府警察局南港
    分局98年4月24日北市警南分交字第09833469400號函等附卷
    可資佐證。原審依憑上開事證綜合研判，認抗告人確有前揭
    違規行為，已依證據逐一說明採證認事及得心證之理由，所
    為判斷亦與經驗法則及論理法則無違。抗告意旨猶專憑己見
    ，指摘警員證述之憑信性，顯不足以影響原裁定之本旨，並
    資為有利於抗告人認定之論據。原處分機關依違反道路交通
    管理處罰條例第53條第1項、第60條第1項等規定，分別裁處
    罰鍰新臺幣1,800元、3,000元，並依同條例第63條第1項第1
    款、第3款，各計違規點數3點、1 點，核無違法或不當情形
    ，原審因認本件異議為無理由，應予駁回，經核並無違誤。
    抗告人未就本件執勤警員之舉發有誤，另行提出其他相關事
    證以供調查，且經查亦無任何證據，足資證明本件執勤警員
    確有捏造事實違法取締之情事，故警員本其維護交通秩序、
    安全職責所為之本件舉發，自應受到合法、正確之推定。綜
    合卷內資料，應認抗告人確有如舉發通知單所載之違規事實
    無誤，抗告人仍執前開情詞，指摘原裁定不當，為無理由，
    應予駁回。
據上論結，應依道路交通管理處罰條例第89條，道路交通案件處
理辦法第26條，刑事訴訟法第412條，裁定如主文。
中    華    民    國    98    年    9     月    18    日
                  交通法庭    審判長法  官  許宗和
                                    法  官  潘進柳
                                    法  官  沈君玲
以上正本證明與原本無異。
不得再抗告。
                                    書記官  彭于瑛
中    華    民    國    98    年    9     月    21    日


司法院資訊處製作；財團法人民間司法改革基金會備份。
